【裁判字號】    96,財管,120
【裁判日期】    970229
【裁判案由】    指定遺產管理人
【裁判全文】
臺灣高雄地方法院民事裁定             96年度財管字第120號
聲  請  人  甲○○
                        之1
相  對  人  乙  ○
上列聲請人聲請選任相對人乙○之遺產管理人事件，本院裁定如
下：
    主  文
聲請駁回。
程序費用新臺幣壹仟元由聲請人負擔。
    理  由
一、聲請意旨係以：座落於高雄縣梓官鄉○○段323 地號土地（
    下稱系爭土地）為聲請人與「繼嗣公業黃家四房」所共有，
    而相對人乙○為上開繼嗣公業之派下員之一，生於清朝道光
    年間（西元1840年左右），經向戶政機關查證結果，其正確
    年籍資料已不復可考，惟可推斷乙○應早已不在人世。乙○
    既已去世，則其基於上開繼嗣公業派下權所生對於系爭土地
    之權利，自應由其繼承人繼承。然乙○之年籍資料已不存在
    ，已如上所述，自亦無從得知其繼承人，則乙○之遺產即有
    繼承人有無不明之情事。而今聲請人為提起裁判分割系爭土
    地之相關訴訟事宜，聲請人爰依法聲請為相對人乙○選任遺
    產管理人等語。
二、按繼承開始時，被繼承人之遺產，因法定繼承人全體均拋棄
    繼承而無人繼承，或繼承人有無不明者，始得依民法第1178
    條第2 項規定，聲請法院選任遺產管理人，此觀同法第1176
    條第6 項及第1177條規定可明。故被繼承人死亡後，倘繼承
    人有無不明，利害關係人固得聲請法院選任遺產管理人，惟
    其前提必須確認被繼承人死亡之事實。
三、經查，聲請人主張之事實，雖提出土地登記謄本1 份、繼承
    系統表1 份為證，惟姑不論聲請人主張之事實是否屬實，縱
    係屬實，因相對人乙○無戶籍資料可確認是否曾有其人存在
    ，且其死亡事實及時間均屬不明，依現行民法制度，尚需向
    法院聲請宣告相對人死亡，始可確定其死亡之法律事實及時
    間，從而確定其繼承人之有無與人數。此外，選定遺產管理
    人後，必然涉及被繼承人遺產處分之相關事宜，若逕以無從
    確定其身份之人為被繼承人，並為其指定遺產管理人，將使
    第三人原受法律保障之財產權，可能因遺產之處分而陷於不
    可預測之風險。此外，聲請人主張確有乙○其人之部分，固
    經聲請人提出訴外人黃春製作之派下員系統表及聲請人自行
    製作含被繼承人在內之派下員系統表為證，惟上開派下員系
    統表係屬私人製作之文書，其證明力是否充分即容存疑，再
    核聲請人所提之高雄縣梓官鄉戶政事務所梓鄉戶申字096000
    06 29 號函，其內容更表明「經查黃聽、黃知度、乙○等3
    人，因年代久遠本所查無渠等之資料欠難提供」，此有該函
    附卷可稽，從而就被繼承人乙○是否確有其人即屬事實存否
    不明。本件聲請人僅以相對人無戶籍資料可查證存活時間，
    即以相對人之繼承人有無不明為由，聲請指定遺產管理人，
    顯與上開法律規定及說明不符，從而，聲請人聲請為相對人
    指定遺產管理人，為無理由，應予駁回。
四、依非訟事件法第21條第1 項、第24條第1 項，裁定如主文。
中    華    民    國    97    年    2     月    29    日
                  家事法庭法  官  吳文婷
正本係照原本作成。
如對本裁定抗告須於裁定送達後10日內向本院提出抗告狀。
中    華    民    國    97    年    2     月    29    日
                          書記官  黃進遠


司法院資訊處製作；財團法人民間司法改革基金會備份。
